臺灣嘉義地方法院刑事判決　　　　　　　 99年度易字第921號
公　訴　人　臺灣嘉義地方法院檢察署檢察官
被　　　告　詹登凱
選任辯護人　汪玉蓮　律師
被　　　告　杜哲宇
上列被告等因強制罪等案件，經檢察官提起公訴（99年度偵字第
7404、8550號），被告等就被訴事實為有罪之陳述，本院裁定依
簡式審判程序審理，判決如下：
    主  文
詹登凱犯重利罪貳罪，各處有期徒刑參月，如易科罰金，均以新
臺幣壹仟元折算壹日。扣案之空白本票捌張均沒收。又共同犯使
人行無義務之強制罪，處有期徒刑參月，如易科罰金，以新臺幣
壹仟元折算壹日。又共同犯恐嚇危害安全罪，處有期徒刑參月，
如易科罰金，以新臺幣壹仟元折算壹日。扣案之電擊棒壹支沒收
。應執行有期徒刑捌月，如易科罰金，以新臺幣壹仟元折算壹日
。扣案之空白本票捌張、電擊棒壹支均沒收。
杜哲宇犯共同犯使人行無義務之強制罪，處有期徒刑貳月，如易
科罰金，以新臺幣壹仟元折算壹日。又共同犯恐嚇危害安全罪，
處有期徒刑貳月，如易科罰金，以新臺幣壹仟元折算壹日。扣案
之電擊棒壹支沒收。應執行有期徒刑參月，如易科罰金，以新臺
幣壹仟元折算壹日。扣案之電擊棒壹支沒收。
    事  實
一、詹登凱（綽號阿凱）分別基於重利之犯意，利用劉素珠遭倒
    會，急需用錢且無暇仔細思考之機會，於民國99年6月22日
    ，在嘉義縣水上郵局，貸予劉素珠新台幣（下同）3萬元，
    約定以每15日為1期，每期收取3000元之利息，並先預扣第1
    期3000元之利息後，實際交付2萬7000元給劉素珠，相當於
    收取年息240％之高額利息。劉素珠雖有依約按期繳交利息
    ，然仍無力償還本金，復因經濟窘迫，再向詹登凱借款。詹
    登凱則於同年7月15日，在嘉義縣水上鄉齊普超市前，另貸
    予劉素珠6萬元，約定以每15日為1期，每期收取6000元之利
    息，並先預扣第1期利息6000元之利息，相當於收取年息240
    ％之高額利息，詹登凱則藉此方式，收取與原本顯不相當之
    重利。
二、詹登凱因劉素珠無力償還欠款且避不見面，竟以賴明政係劉
    素珠之夫，必須幫忙還債為由，約賴明政於99年9月15日13
    時40分許，在嘉義縣水上鄉○○路182號水上國小見面。詹
    登凱夥同友人杜哲宇共同基於使人行無義務之事之犯意聯絡
    ，由杜哲宇駕駛車牌號碼2W-3118號之自用小客車搭載詹登
    凱於前揭時間抵達前揭地點後，聯手強逼賴明政搭乘上開自
    用小客車，賴明政唯恐遭逢不測，迫於無奈而上車，並與詹
    登凱一同坐在後座。杜哲宇駕駛上開自用小客車沿82號東西
    向快速道路，朝嘉義縣鹿草鄉方向行駛。車輛行進間，詹登
    凱及杜哲宇共同基於恐嚇之犯意聯絡，由詹登凱取出杜哲宇
    所有預放車上之電擊棒按下開關，吱吱作響，並朝賴明政之
    胸口比劃，聲稱：今日如果沒有拿到錢，就要賴明政自己從
    車上跳下去等語，並作勢將賴明政推下車，致使賴明政心生
    畏懼。嗣於同日14時15分許，3人乘車抵達嘉義縣鹿草鄉後
    寮村61號「余慈爺廟」前，在上開車內，詹登凱及杜哲宇承
    前揭使人行無義務之事之犯意聯絡，由杜哲宇從該自用小客
    車之遮陽板取出本票，詹登凱要求賴明政簽立本票，並揚言
    ：如果不簽，則要找賴明政女兒索討等語，賴明政受此脅迫
    ，明知彼此間毫無債務關係，仍無奈欲依指示簽立面額1百
    萬元之本票，嗣警據報後旋即趕往上址，當場扣得杜哲宇所
    有之電擊棒1支及詹登凱所有之空白本票8張。另經臺灣嘉義
    看守所協助，扣得詹登凱所有、由劉素珠所簽發之本票2張
    （面額分別為3萬元及6萬元）。
三、案經嘉義縣警察局水上分局報請臺灣嘉義地方法院檢察署檢
    察官偵查起訴。
    理  由
一、本件被告等所涉犯者，非死刑、無期徒刑、最輕本刑為3年
    以上有期徒刑之罪或高等法院管轄第一審案件。本院行審理
    程序時，被告等就被訴事實為有罪之陳述，經告知簡式審判
    程序之旨，並聽取檢察官、被告等及辯護人之意見後，本院
    爰依刑事訴訟法第273條之1第1項裁定進行簡式審判程序。
    故本件簡式審判程序之證據調查，依刑事訴訟法第273條之2
    之規定，不受同法第159條第1項、第161條之2、第161條之3
    、第163條之1及第164條至第170條規定之限制，合先敘明。
二、訊據被告詹登凱及杜哲宇對上揭事實，於本院審理時坦承不
    諱（本院卷第47頁），核與證人即被害人劉素珠、賴明政於
    警詢及偵訊中之指述情節大致相符（嘉水警偵字第09900740
    70號卷第1-4頁、嘉水警偵字第0990074862號卷第14-24頁、
    99年度偵字第7404號卷第59-63、131-134頁等）。復有搜索
    扣押筆錄、扣押物品目錄表、被害人劉素珠手寫帳單影本各
    1份（嘉水警偵字第09900 74070號卷第19-23頁、嘉水警偵
    字第0990074862號卷第26- 31頁等）、職務報告2份、照片
    3張、現場圖1張（99年度偵字第7404號卷第87-93頁等）及
    扣案之本票2張（詳贓證物品清單）等物附卷可佐，是被告
    詹登凱及杜哲宇之自白核與事實相符。本件事證明確，被告
    等犯行均堪以認定，應依法論科。
三、核被告詹登凱就事實一部分之所為，均係犯刑法第344條之
    重利罪；被告詹登凱、杜哲宇就事實二部分之所為，分別係
    犯刑法第304條第1項之強制罪及第305條恐嚇罪。被告詹登
    凱及杜哲宇就事實二所示之時、地強逼賴明政上車及要求賴
    明政簽立本票均係基於使人行無義務之事之單一犯意，於密
    接時間內，侵害同一被害人法益，為接續犯，應包括論以一
    罪。又被告詹登凱及杜哲宇2人，就事實二部分之強制罪及
    恐嚇罪間，有犯意聯絡及行為分擔，均為共同正犯。被告詹
    登凱所犯2次重利罪、強制罪及恐嚇罪等犯行，及被告杜哲
    宇所犯強制罪及恐嚇罪等犯行，犯意各別，行為互殊，均應
    予分論併罰。
四、爰審酌被告詹登凱未思正途，趁他人急迫窘境而從事重利貸
    放行為，影響金融秩序，並與被告杜哲宇共同使用暴力手段
    催討債務，惟被告2人於本院審理時均坦承犯行，被告詹登
    凱與被害人賴明政就事實二部分已達成和解，此有嘉義縣水
    上鄉調解委員會調解書1紙在卷可稽（見本院卷第16頁），
    暨被告詹登凱係高職肄業之智識程度、已婚、有1個小孩、
    從事殯葬業及貼磁磚、每月收入約3萬餘元之生活狀況，被
    告杜哲宇係國中肄業之智識程度、已婚、有1個小孩、現無
    工作之生活狀況及檢察官求刑之意見等一切情狀，分別量處
    如主文所示之刑，均諭知易科罰金之折算標準，並定其應執
    行之刑。
五、扣案之空白本票8張，係被告詹登凱所有，供本案事實一重
    利犯罪所用之物，此據被告詹登凱於本院審理時供承屬實（
    見本院卷第50頁），應依刑法第38條第1項第2款規定宣告沒
    收。至扣案之劉素珠所簽發之本票2張，係被害人借款質押
    之物，被害人原仍應清償借款本金及法定限制內之利息，被
    告詹登凱則應返還上開本票，故上開本票所載面額，其中部
    分係本金及法定限制內之利息，至限制外之重利固係犯罪所
    得，然限制內之利息即非犯罪所得，因本票不得分割，自不
    能全部視為犯罪所得。而刑法第38條第1項第3款所謂因犯罪
    所得之物，係指該物全部係犯罪所得而言，如非全部而僅係
    不能分割之其中一部係犯罪所得，自不得視為全部犯罪所得
    予以沒收。上開劉素珠所簽發之本票2張既非全係犯罪所得
    之物，爰不另為沒收之諭知（最高法院87年度台上字第334
    號判決、87年11月臺灣高等法院暨所屬法院87年法律座談會
    結論參照）。另扣案之電擊棒1支，係被告杜哲宇所有，供
    本案事實二恐嚇犯罪所用之物，此據被告杜哲宇於本院審理
    時供承屬實（見本院卷第51頁），亦應依刑法第38條第1項
    第2款規定宣告沒收。
據上論斷，應依刑事訴訟法第273條之1第1項、第299條第1項前
段，刑法第28條、第304條第1項、第305條、第344條、第41條第
1項、第8項、第38條第1項第2款、第51條第5款，刑法施行法第
1條之1第1項、第2項前段，判決如主文。
本案經檢察官吳咨泓到庭執行職務。
中    華    民    國     100    年    3    月    3    日
                  刑事第六庭  法  官  蘇清水
以上正本證明與原本無異。
如不服本判決應於收受判決後10日內向本院提出上訴書狀，並應
敘述具體理由；其未敘述上訴理由者，應於上訴期間屆滿後20日
內向本院補提理由書（均須按他造當事人之人數附繕本）「切勿
逕送上級法院」。告訴人或被害人如對於本判決不服者，應具備
理由請求檢察官上訴，其上訴期間之計算係以檢察官收受判決正
本之日期為準。
中    華    民    國     100    年    3    月    3    日
                               書記官  邱法儒
附錄法條：
中華民國刑法第344條
（重利罪）
乘他人急迫、輕率或無經驗貸以金錢或其他物品，而取得與原本
顯不相當之重利者，處 1 年以下有期徒刑、拘役或科或併科 1
千元以下罰金。
中華民國刑法第304條
（強制罪）
以強暴、脅迫使人行無義務之事或妨害人行使權利者，處 3 年
以下有期徒刑、拘役或 3 百元以下罰金。
前項之未遂犯罰之。
中華民國刑法第305條
（恐嚇危害安全罪）
以加害生命、身體、自由、名譽、財產之事，恐嚇他人致生危害
於安全者，處 2 年以下有期徒刑、拘役或 3 百元以下罰金。